【裁判字號】    90,訴,1127
【裁判日期】    900830
【裁判案由】    偽造文書等
【裁判全文】
臺灣高雄地方法院刑事判決                          九十年度訴字第一一二七號
    公  訴  人  臺灣高雄地方法院檢察署檢察官
    被      告  丙○○○
右列被告因偽造文書等案件，經檢察官提起公訴（九十年度偵字第二五五七號），本
院判決如左：
    主  文
丙○○○連續意圖為自己不法之所有，而侵占對於業務上所持有之物，處有期徒刑柒
月。
    事  實
一、丙○○○自民國八十年間起即在甲○○○保險股份有限公司（以下簡稱國泰公司
    ）擔任收費員，係以收取客戶保費為其業務之人。詎丙○○○竟基於為自己不法
    所有之概括犯意，連續於民國八十八年五月二十九日及同年六月八日，將國泰公
    司委其轉交予保戶李登有之縮小保額解約金新台幣（下同）五萬七千七百六十二
    元及三千三百九十二元均挪為己用而侵占入己。復於同年六月二十一日，將國泰
    公司保戶賴貴美所交付之保險費十八萬三千七百四十元，以變易持有為所有之意
    思，將之侵占入己，並開立面額為十八萬三千七百四十元，發票日為八十八年八
    月二十日之支票乙紙，交付予國泰公司銷帳，嗣因該紙支票退票，丙○○○為掩
    飾前開侵占犯行，竟於同年八月間某日，在國泰公司對賴貴美所發之催繳通知書
    私文書（一式二聯，均已滅失）之要保人欄內偽簽「賴貴美」之署名一枚（因一
    式二聯，故共計二枚）後，行使而繳回國泰公司，足以生損害於賴貴美及國泰公
    司。
二、案經國泰公司訴由臺灣高雄地方法院檢察署檢察官偵查起訴。
    理  由
一、訊據被告丙○○○固供承有於擔任國泰公司收費員期間，在右揭時地分別將向保
    戶李登有、賴貴美所收取之保費予以侵占入己之事實，惟矢口否認有偽造文書犯
    行，辯稱：並未在催繳通知書之要保人欄內偽簽「賴貴美」之署名云云。經查：
（一）右揭事實業據被告於偵查中坦承不諱，並據告訴代理人乙○○指訴明確，亦核
      與告訴人國泰公司之保戶李登有、賴貴美二人出具之聲明書內容相符，並有上
      開聲請書二紙，賴貴美之續期保險費送金單、保單號碼查詢票據資料表，與空
      白之催繳通知書各一份在卷可憑（均附於偵查卷）。
（二）被告於偵查中即供承：有在催繳通知書之要保人欄內偽簽「賴貴美」之署名等
      語（參照偵查卷第十四頁），而告訴代理人乙○○業已指明：事發後我們有問
      過賴貴美，她說她沒有在催繳通知書上簽名，後來我們公司由電腦查詢，發現
      本件確實是由被告去送達催繳通知單，不是用郵寄催繳，因郵寄催繳會有郵局
      的掛號號碼，當初客戶（賴貴美）來申訴時我們有找到該催繳通知書，上面有
      賴貴美簽名，但賴貴美否認有簽名，我們就通知被告去跟保戶聯絡，看到底是
      怎麼回事，但被告一直沒處理好，當初該保戶賴貴美是第二期（即第二年）繳
      款出問題，但她在第三年有依約繳款且補繳第二年保費，所以依規定催款通知
      就不生效，所以我們公司未將該催繳通知書留存，當初公司的主任和我都有看
      到催繳通知書，我是在與客戶處理時看到該通知書，其上有簽賴桂美的名字，
      通知書是一式二聯，二聯都有保戶名字，第二聯是用複寫紙複寫等語（參照本
      院九十年七月十三日審判筆錄），從而被告於本院審理時始辯稱：未在催繳通
      知單上簽名云云，不足採信。
綜上所述，本案事證已臻明確，被告之犯行堪以認定。
二、核被告所為，係犯刑法第二百十條、第二百十六條之行使偽造私文書罪與第三百
    三十六條第二項業務侵占罪。被告於催繳通知書上偽造「賴貴美」署押之行為，
    係偽造催繳通知書私文書之階段行為，又偽造私文書之低度行為應為其後行使之
    高度行為所吸收，均不另論罪，應論以行使偽造私文書罪。被告前後多次侵占犯
    行，時間緊接，手段相同，所犯係構成要件相同之罪名，顯係出於概括犯意為之
    ，為連續犯，應依刑法第五十六條規定論以一罪。其所犯上開行使偽造私文書與
    連續業務侵占兩罪之間，有方法、結果之牽連關係，為牽連犯，應依刑法第五十
    五條規定，從一重之連續業務侵占罪處斷。爰審酌被告前無犯罪前科，有台灣高
    雄地方法院檢察署刑案資料查註紀錄表、本院被告院內索引卡紀錄表及台灣高等
    法院被告全國前案紀錄表各一紙在卷可憑，素行尚佳，及其犯罪動機、目的、方
    法、所生危害，犯罪後坦承部分犯行等一切情狀，量處如主文所示之刑。至被告
    於催繳通知書之要保人欄內偽簽「賴貴美」之署名，因該催繳通知書業已滅失等
    情，業據告訴代理人陳明在卷，爰不予宣告沒收，附此敘明。
據上論斷，應依刑事訴訟法第二百九十九條第一項前段，刑法第五十六條，第三百三
十六條第二項，第二百十六條，第二百十條，第五十五條，罰金罰鍰提高標準條例第
一條前段，判決如主文。
本案經檢察官楊碧瑛到庭執行職務。
中    華    民      國      九十      年      八      月      三十      日
                                  臺灣高雄地方法院刑事第六庭
                                      法  官  周  玉  群
右正本證明與原本無異。
如不服本判決，應於判決送達後十日內，向本院提出上訴狀。
                                      書記官  黃  英  彥
中    華    民      國      九十      年      八      月      三十一    日
附錄本案論罪科刑法條：
中華民國刑法第三百三十六條第二項（公務公益侵占罪、業務侵占罪）：
  對於業務上所持有之物，犯前條第一項之罪者，處六月以上五年以下有期徒刑，得
  併科三千元以下罰金。
中華民國刑法第二百十六條：
  行使第二百十條至第二百十五條之文書者，依偽造、變造文書或登載不實事項或使
  登載不實事項之規定處斷。
中華民國刑法第二百十條：
  偽造、變造私文書，足以生損害於公眾或他人者，處五年以下有期徒刑。


司法院資訊處製作；財團法人民間司法改革基金會備份。
